【裁判字號】    98,訴,1390
【裁判日期】    980811
【裁判案由】    搶奪等
【裁判全文】
臺灣彰化地方法院刑事判決              98年度訴字第1390號
公  訴  人  臺灣彰化地方法院檢察署檢察官
被      告  丙○○
                      之1
                      號
                    （另案於臺灣彰化監獄彰化分監執行中）
上列被告因搶奪等案件，經檢察官提起公訴（98年度偵字第2354
、3540、3895、4359、5196、6161號），有刑事訴訟法第273 條
之1 第1 項之情形，本院合議裁定由受命法官獨任進行簡式審判
程序，茲審理判決如下：
    主  文
丙○○犯附表壹所示之罪，分別判處如附表壹所示之刑。應執行
有期徒刑參年陸月。
    事  實
一、丙○○前於民國（下同）87年間，因偽造文書案件，經本院
    以87年度訴字第371 號判決判處有期徒刑10月，緩刑3 年（
    第一案），嗣經臺灣高等法院臺中分院、最高法院上訴駁回
    而確定。並於90年間，因偽造文書案件，經本院以90年度訴
    字第1451號判決判處有期徒刑3 年，並經臺灣高等法院臺中
    分院以92年度上訴字第67號上訴駁回而確定（第二案），並
    因此撤銷第一案之緩刑；又於91年間，因犯詐欺案件，經本
    院以91年度易字第977 號判決分別判處有期徒刑1 年、2 月
    ，應執行有期徒刑1 年1 月確定（第三案）；並於同年間，
    因侵占案件，經本院以91年度易字第976 號判決判處有期徒
    刑4 月，如易科罰金，以銀元300 元折算1 日，嗣經臺灣高
    等法院臺中分院以92年度上易字第74號判決上訴駁回而確定
    （第四案）；再於92年間，因犯詐欺案件，經臺灣高雄地方
    法院以91年度易字第2591號判決判處有期徒刑3 月，如易科
    罰金，以銀元300 元折算1 日（第五案），嗣經臺灣高等法
    院臺中分院92年度聲減字277 號裁定，第三、四案分別減為
    有期徒刑6 月、1 月、2 月，並與第二案定應執行有期徒刑
    3 年8 月，而第一、第五案經本院以96年度聲減字529 號裁
    定減為有期徒刑5 月、1 月又15日，應執行有期徒刑6 月又
    15日，並於97年3 月4 日因縮短刑期假釋出獄（於97年12月
    7 日期滿，惟因97年8 、9 月再犯他罪，不構成累犯）。詎
    仍不知悔改，意圖為自己不法之所有，為下列之犯行：
  (一)丙○○明知其本無購買電腦之真意，竟意圖為自己不法之所
    有，於97年8 月2 日下午2 時許，至位於彰化縣彰化市○○
    路○ 段608 號之欣聯電腦公司佯稱欲購買電腦，當場選定一
    台桌上型電腦及一台筆記型電腦，進而要求該電腦公司店員
    馬上將電腦運送到彰化縣彰化市○○街240-2 號處所組裝，
    待該電腦公司員工戊○○及其同事將電腦運送至丙○○指定
    之前揭處所，欲組裝之際，丙○○遂將其選購宏碁牌，型號
    T5720 ，鐵灰色，價值4 萬3000元之筆記型電腦拿取到手，
    並以要將該筆記型電腦拿給其母親看並順便領錢為由，要求
    戊○○與其在位於彰化縣彰化市○○路之忠孝國小前碰面並
    交付款項，使戊○○不疑有他，任令丙○○離去，丙○○因
    而詐得上開筆記型電腦得手，嗣戊○○依約在忠孝國小前等
    候丙○○未至，進而撥打手機與其聯絡未果，始知受騙。
  (二)丙○○基於意圖為自己不法之所有，明知其並無液晶電視可
    供二手販賣，惟為詐騙販賣二手電視之款項，竟於97年9 月
    10日上午11時許（起訴書誤載為97年9 月11日），先依報紙
    分類廣告，撥打二手貨收購商丁○○之電話，約定於同日下
    午3 時許，在嘉義市○區○○○路與中山路口「華夫麵包店
    」前，以市價之5 折或5.5 折，收購全新奇美牌42吋液晶電
    視1 台。又明知其無意繳納計程車車資，惟另基於意圖為自
    己不法所有之犯意，於同日下午1 時許，以電話呼叫彰化市
    之白牌計程車行，於同日下午1 時30分許，在臺中市○○○
    路「洋億中古車行」，約定以4000元之車資，僱請不知情之
    林錫明（涉嫌詐欺部分，業經臺灣嘉義地檢署檢察官以97年
    度偵字第6827號為不起訴處分），致林錫明陷於錯誤，遂駕
    駛之車牌號碼5908－HQ號自用小客車搭載丙○○前往嘉義市
    ，並於同日下午3 時許，丙○○至嘉義市○區○○路780 號
    「欣益大企業有限公司」電器行內，向店員佯裝購買LG牌42
    吋液晶電視1 台及電冰箱1 台，約定於同日下午4 時30分許
    ，送至在嘉義市○區○○○路與中山路口「華夫麵包店」，
    丙○○再與丁○○相約於該處與丁○○會面，向丁○○提供
    電視機型號，復共同前往吳鳳北路小豆豆冷飲店，以店內網
    路查詢電視機價格後，約定以2 萬元之價格收購，詎前揭電
    器行老闆壬○○於同日下午4 時30分許，將電視機及電冰箱
    載至嘉義市○區○○○路與中山路口時，丙○○為恐謊言揭
    穿，向壬○○謊稱：「該電視是要放在小豆豆處2 樓，不要
    說到錢，那是他叔叔，錢他要在車上給我」等語，使壬○○
    誤信為真，跟隨被告車輛，將電視送往小豆豆冷飲店前，並
    測試功能正常、開立發票與保證書予丙○○，由丙○○轉交
    與丁○○，丁○○誤以為上開電視機為丙○○所有之物，因
    此陷於錯誤，將購買該電視機之款項2 萬元交付丙○○，丙○○因而詐得丁○○所交付之貨款2 萬元，嗣壬○○與丙○○共同搭乘林錫明所駕車輛，欲載運電冰箱至民生南路及索
    取貨款時，丙○○乃再佯稱：身上現金不夠欲再領錢等語，
    並在嘉義市○區○○○路「陽明醫院」下車，而趁隙逃逸，
    使壬○○與林錫明在車上久候不至，始驚覺受騙，因而詐得
    變賣電視款項2 萬元及價值4000元之計程車服務。
  (三)於98年1 月18日上午9 時許，丙○○先以門號0000000000號
    電話聯絡在報紙刊登賣屋廣告之鄭進明，佯稱欲購買該屋，
    並約定當日下午4 時許，在位於彰化縣彰化市○○路100 巷
    8 號之代書事務所由不知情之代書張郁涓代為辦理相關契約
    及移轉登記事宜，而在簽約過程中，丙○○明知其並無以現
    金換消費卷之真意，竟意圖為自己不法之所有，藉機向鄭進
    明佯稱可以現金換消費券，鄭進明不疑有他，因此陷於錯誤
    ，遂將持有之2 萬1600元消費券交付與丙○○，丙○○得手
    後又藉口身上現金不夠，欲外出領錢，而趁隙逃匿，因而詐
    得鄭進明所有之上開2 萬1600元之消費券。
  (四)丙○○於98年2 月1 日下午4 時許，在彰化縣員林鎮○○路
    媽祖廟前，搭乘己○○駕駛之計程車至彰化縣彰化市○○路
    後，向己○○佯稱要下車拿消費卷，離去未久，隨即返回車
    邊，以手機電池沒電為由，向己○○表示要借用其手機使用
    ，而於己○○尚在考慮未及反應之際，竟意圖為自己不法之
    所有，即伸手將己○○握於手中之門號0000000000號、SONY
    ERICSSON廠牌、黑色C902行號手機搶奪逃逸。
  (五)丙○○於98年2 月6 日下午3 時許，至位於彰化縣福興鄉○○路○ 段339 號之「匯聯汽車股份有限公司」，向在該公司
    擔任業務員之癸○○表明購車意願，並假意選定其中一部車
    輛，表示欲購買，但須至彰化市區找其弟弟擔任保證人，而
    要求癸○○載其至彰化市○○路178 巷口，待抵達該地，丙○○明知其並無返還手機之真意，竟意圖為自己不法之所有
    ，藉口手機沒電，佯向癸○○借其所有門號0000000000號、
    摩托羅拉廠牌、白色、序號不明之手機使用，致癸○○陷於
    錯誤，將該手機交由丙○○持有，惟丙○○取得該手機後竟
    轉身逃逸，因而詐得上開手機一支，事後並將該手機出售得
    款，而將該款項花用殆盡。
  (六)丙○○於98年2 月17日上午9 時，明知其無意繳納計程車車
    資，竟基於意圖為自己不法所有之犯意，在彰化縣福興鄉福
    興工業區，佯裝其欲向庚○○承租其所駕駛之車牌號碼QT-5
    299 號出租車，致庚○○陷於錯誤，遂駕駛上開車號之出租
    車搭載丙○○前往位於彰化縣福興鄉之「尊龍家具行」，丙○○並佯稱其要下車選購家具，遂下車入內與該家具行之負
    責人辛○○藉故攀談，於言談中知悉辛○○持有價值1 萬7
    千元之消費券，為詐騙辛○○所持有之上開消費券，竟另基
    於意圖為自己不法之犯意，表示願以現金與辛○○換取消費
    券，辛○○遂陷於錯誤，將上開消費卷全數交與丙○○，並
    約定將丙○○當日選購之家具，送至丙○○指定處所後，再
    併同貨款，收取現金，丙○○復返回庚○○所駕駛之上開出
    租車上，要求庚○○載其至彰化市○○路附近。詎丙○○見
    辛○○以貨車載送丙○○訂購之家具，跟隨庚○○駕駛之前
    揭車輛至彰化市○○街附近後，因號誌燈號阻隔，未能跟上
    前車，竟唆使不知情之庚○○繼續前行，無須等候，致辛○○無從續跟，事後以電話聯絡未著，消費券亦索討無方，因
    而詐得上開值1 萬7 千元之消費券。嗣庚○○搭載丙○○至
    彰化市○○路附近後，丙○○隨即藉口欲幫家具行的送貨人
    員開門，即未付車資，旋即下車逃逸無蹤，因而詐得上開出
    租車服務之利益。
  (七)丙○○明知其並無現金換消費券之真意，竟意圖為自己不法
    之所有，於98年2 月27日上午11時許，至位於南投縣埔里鎮
    ○○路217 號乙○○所經營之家具行，先佯裝欲購買家具，
    再於選購期間，藉故向乙○○之配偶攀談，並佯稱可以現金
    兌換消費券，使乙○○之配偶陷於錯誤，遂將所有之5 萬82
    00元消費券交付與丙○○，丙○○得手後，與家具行司機一
    同將其選購之家具載送至台中後，藉口令司機在車上等候，
    而逕自下車逃逸無蹤，因而詐得上開價值5 萬8200元之消費
    券。
  (八)丙○○於98年3 月9 日下午2 時許，至位於彰化縣鹿港鎮○○路○段40號之青青園藝行購買盆栽，適見該園藝行債權人
    至該園藝行欲收取工程款，而該園藝行店員甲○○表示無足
    夠現金支付之情狀，竟為詐騙上開工程款，意圖為自己不法
    之所有，向店員甲○○佯稱其有管道可與該債權人議談，壓
    低工程款，且已約該債權人至其叔父家預備洽談減價事宜，
    並要求甲○○載送其前往，甲○○不疑有他，遂依丙○○指
    示載送其前往彰化市○○路附近，並聽信丙○○「留在外面
    等候，不要進去，價錢比較好談」之誆詞而陷於錯誤，將工
    程款2 萬3600元交付丙○○前往議價，而留在車內等候，然
    久候仍不見丙○○返還，始知受騙，丙○○因而詐得上開工
    程款共2 萬3600元。
二、案經嘉義市政府警察局第二分局報由臺灣嘉義地方法院檢察
    署呈請臺灣高等法院檢察署檢察長令轉臺灣彰化地方法院檢
    察署；南投縣政府警察局埔里分局報由臺灣南投地方法院檢
    察署呈請臺灣高等法院臺中分院檢察署檢察長令轉臺灣彰化
    地方法院檢察署；彰化縣警察局鹿港分局、彰化縣警察局彰
    化分局報請臺灣彰化地方法院檢察署檢察官偵查起訴。
    理  由
一、按除被告所犯為死刑、無期徒刑、最輕本刑為3 年以上有期
    徒刑之罪或高等法院管轄第1 審案件者外，於前條第1 項程
    序進行中，被告先就被訴事實為有罪之陳述時，審判長得告
    知被告簡式審判程序之旨，並聽取當事人、代理人、辯護人
    及輔佐人之意見後，裁定進行簡式審判程序；除簡式審判程
    序及簡易程序案件外，第1 審應行合議審判，刑事訴訟法第
    273 條之1 第1 項、第284 條之1 分別定有明文。本件被告
    丙○○所涉係死刑、無期徒刑、最輕本刑為3 年以上有期徒
    刑之罪或高等法院管轄第1 審案件以外之罪，並於本院行準
    備程序時就被訴事實為有罪之陳述，本院合議庭依前揭規定
    ，經評議結果，裁定改由受命法官獨任行簡式審判程序，先
    予敘明。
二、本案證據，詳如附表壹證據欄所示。
三、核被告丙○○所為，詳如附表貳所示。被告所犯上開犯行，
    犯意不同，行為各別，侵害法益不同，應予分論併罰。爰審
    酌被告於假釋期間犯上開罪行，而正值壯年，不思以正當方
    式謀生，貪圖不法利益，即詐騙、搶奪他人財物，顯然欠缺
    法治觀念，利用商業交易信賴之機制，侵害他人財產法益，
    行為甚不足取，暨考量被告之品行、犯罪之動機、目的、手
    段與所詐取得財物之價值、次數多寡及其犯後雖坦承犯行，
    尚知悔悟，然迄今未賠償告訴人或與告訴人達成民事和解等
    一切情狀，爰分別量處如附表壹主文欄所示之刑，並定其應
    執行刑，以示懲儆。
據上論斷，依刑事訴訟法第273 條之1 第1 項、第299 條第1 項
前段，刑法第328 條第1 項、第339 條第1 項、第2 項、第51條
第5 項，判決如主文。
本案經檢察官紀雅惠到庭執行職務。
中    華    民    國    98    年    8     月    11    日
                  刑事第九庭          法  官  黃齡玉
以上正本證明與原本無異。
如不服本判決應於收受判決後10日內向本院提出上訴書狀，並應
敘述具體理由；其未敘述上訴理由者，應於上訴期間屆滿後20日
內向本院補提理由書（均須按他造當事人之人數附繕本）「切勿
逕送上級法院」。
告訴人或被害人對於判決如有不服具備理由請求檢察官上訴者，
其上訴期間之計算係以檢察官收受判決正本之日期為準。
中    華    民    國    98    年    8     月    11    日
                                      書記官  林嘉賢
中華民國刑法第325條
（普通搶奪罪）
意圖為自己或第三人不法之所有，而搶奪他人之動產者，處 6 月
以上 5 年以下有期徒刑。
因而致人於死者，處無期徒刑或 7 年以上有期徒刑，致重傷者，
處 3 年以上 10 年以下有期徒刑。
第 1 項之未遂犯罰之。
中華民國刑法第339條之1
（違法由收費設備取得他人之物之處罰）
意圖為自己或第三人不法之所有，以不正方法由收費設備取得他
人之物者，處 1 年以下有期徒刑、拘役或 3 千元以下罰金。
以前項方法得財產上不法之利益或使第三人得之者，亦同。
附表壹
┌──────┬──────────────┬────────────┐
│犯 罪 事 實 │      證            據      │      主        文      │
├──────┼──────────────┼────────────┤
│事實欄一(一)  │被告於警詢、偵訊、本院準備│丙○○意圖為自己不法之所│
│詐欺林錫明計│  程序及審理時之自白。      │有，以詐術得財產上不法之│
│程車服務之部│證人林錫明於警詢時之證言（│利益，處有期徒刑肆月，如│
│分          │  嘉市警二偵字第0970033093號│易科罰金，以新台幣壹仟元│
│            │  卷第1 至5 頁）、偵訊時之證│折算壹日。              │
│            │  言（97年度偵字第6827號卷第│                        │
│            │  42至44頁）                │                        │
├──────┼──────────────┼────────────┤
│事實欄一(一)  │被告於警詢、偵訊、本院準備│丙○○意圖為自己不法之所│
│詐欺電視機款│  程序及審理時之自白。      │有，以詐術使人將本人之物│
│項部分      │證人壬○○於警詢時之證言（│交付，處有期徒刑陸月，如│
│            │  嘉市警二偵字第0970033093號│易科罰金，以新台幣壹仟元│
│            │  卷第8 至11頁）、偵訊時之證│折算壹日。              │
│            │  言（97年度偵字第6827號卷第│                        │
│            │  45、46頁）                │                        │
│            │證人丁○○警詢時之證言（嘉│                        │
│            │  市警二偵字第0970033093號第│                        │
│            │  12至15頁）                │                        │
│            │讓渡證書（嘉市警二偵字第09│                        │
│            │  00000000號第18頁）        │                        │
│            │贓物認領保管單（嘉市警二偵│                        │
│            │  字第0970033093號第21頁）  │                        │
│            │報紙廣告（嘉市警二偵字第09│                        │
│            │  00000000號第22頁）        │                        │
│            │監視器翻拍照片8 張（97年度│                        │
│            │  偵字第6827號卷第54、55頁）│                        │
├──────┼──────────────┼────────────┤
│事實一(二)    │被告於警詢、偵訊、本院準備│丙○○意圖為自己不法之所│
│            │  程序及審理時之自白。      │有，以詐術使人將本人之物│
│            │證人戊○○之警詢證言（98年│交付，處有期徒刑陸月，如│
│            │  度偵字第6160號卷第7 至10頁│易科罰金，以新台幣壹仟元│
│            │  ）、偵訊證詞（同上偵卷第30│折算壹日。              │
│            │  至32頁）                  │                        │
│            │指認犯罪嫌疑人紀錄表（同上│                        │
│            │  偵卷第13頁）              │                        │
├──────┼──────────────┼────────────┤
│事實一(三)    │被告於警詢、本院準備程序及│丙○○意圖為自己不法之所│
│            │  審理時之自白。            │有，以詐術使人將本人之物│
│            │證人鄭明進之警詢證言（98年│交付，處有期徒刑伍月，如│
│            │  度偵字第4359號卷第7 、8 頁│易科罰金，以新台幣壹仟元│
│            │  ）                        │折算壹日。              │
│            │證人施筠之警詢證言（同上偵│                        │
│            │  卷第9、10頁）             │                        │
│            │證人張郁娟之警詢證言（同上│                        │
│            │  偵卷第11、12頁）          │                        │
│            │指認犯罪嫌疑人紀錄表3 張（│                        │
│            │  同上偵卷第14至16頁）      │                        │
├──────┼──────────────┼────────────┤
│事實一(四)    │被告於本院準備程序及審理時│丙○○意圖為自己不法之所│
│            │  之自白。                  │有，搶奪他人之動產，處有│
│            │證人己○○於警詢中之證言（│期徒刑陸月，如易科罰金，│
│            │  見鹿警分偵字第0980004323號│以新台幣壹仟元折算壹日。│
│            │  卷）、偵訊中之證詞（98年度│                        │
│            │  偵字第2354號卷第33頁）    │                        │
│            │指認犯罪嫌疑人紀錄表（同上│                        │
│            │  警卷）                    │                        │
│            │0000000000號行動電話之通話│                        │
│            │  明細（同上警卷）          │                        │
├──────┼──────────────┼────────────┤
│事實一(五)    │被告於偵訊、本院準備程序及│丙○○意圖為自己不法之所│
│            │  審理時之自白。            │有，以詐術得財產上不法之│
│            │證人癸○○於警詢時之證詞（│利益，處有期徒刑肆月，如│
│            │  見鹿警分偵字第0980004323號│易科罰金，以新台幣壹仟元│
│            │  卷）、偵訊時之證詞（98年度│折算壹日。              │
│            │  偵字第2354號卷第44、47頁）│                        │
│            │指認犯罪嫌疑人紀錄表（同上│                        │
│            │  警卷）                    │                        │
│            │0000000000號行動電話之通話│                        │
│            │  明細（同上警卷）          │                        │
├──────┼──────────────┼────────────┤
│事實一(六)    │被告於偵訊、本院準備程序及│丙○○意圖為自己不法之所│
│詐欺庚○○出│  審理時之自白。            │有，以詐術得財產上不法之│
│租車服務之部│證人庚○○於警詢之證詞（見│利益，處有期徒刑肆月，如│
│分          │  鹿警分偵字第0980004323號卷│易科罰金，以新台幣壹仟元│
│            │  ）、偵訊時之證詞（見98年度│折算壹日。              │
│            │  偵字第2354號卷第45、47頁）│                        │
│            │指認犯罪嫌疑人紀錄表（同上│                        │
│            │  警卷）                    │                        │
├──────┼──────────────┼────────────┤
│事實一(六)    │被告於偵訊、本院準備程序及│丙○○意圖為自己不法之所│
│詐欺消費卷部│  審理時之自白。            │有，以詐術使人將本人之物│
│分          │證人辛○○於警詢時之證詞（│交付，處有期徒刑伍月，如│
│            │  鹿警分偵字第0980004323號卷│易科罰金，以新台幣壹仟元│
│            │  ）、偵訊時之證詞（見98年度│折算壹日。              │
│            │  偵字第2354號卷第45、47頁）│                        │
│            │指認犯罪嫌疑人紀錄表（同上│                        │
│            │  警卷）                    │                        │
├──────┼──────────────┼────────────┤
│事實一(七)    │被告於警詢、偵訊、本院準備│丙○○意圖為自己不法之所│
│            │  程序及審理時之自白。      │有，以詐術使人將本人之物│
│            │證人乙○○於警詢之證詞（98│交付，處有期徒刑陸月，如│
│            │  年度偵字第2161號卷第7 至9 │易科罰金，以新台幣壹仟元│
│            │  頁）、偵訊時之證詞（98年度│折算壹日。              │
│            │  偵字第5196號卷第7、9頁）  │                        │
│            │證人陳志賓偵訊時之證詞（98│                        │
│            │  年度偵字第5196號卷第8 、9 │                        │
│            │  頁）                      │                        │
├──────┼──────────────┼────────────┤
│事實一(八)    │被告於偵訊、本院準備程序及│丙○○意圖為自己不法之所│
│            │  審理時之自白。            │有，以詐術使人將本人之物│
│            │證人甲○○於警詢之證詞（見│交付，處有期徒刑伍月，如│
│            │  鹿警分偵字第0980007495號卷│易科罰金，以新台幣壹仟元│
│            │  ）、偵訊時之證詞（98年度偵│折算壹日。              │
│            │  字第2354號卷第33頁）      │                        │
│            │指認犯罪嫌疑人紀錄表（同上│                        │
│            │  警卷）                    │                        │
└──────┴──────────────┴────────────┘
附表貳
┌──────┬───────────────────┐
│犯 罪 事 實 │      所      犯      法      條      │
├──────┼───────────────────┤
│事實一(一)    │刑法第339條第2項                      │
│詐欺林錫明計│                                      │
│程車服務部分│                                      │
├──────┼───────────────────┤
│事實一(一)    │刑法第339條第1項                      │
│詐欺電視機款│                                      │
│項部分      │                                      │
├──────┼───────────────────┤
│事實一(二)    │刑法第339條第1項                      │
├──────┼───────────────────┤
│事實一(三)    │刑法第339條第1項                      │
├──────┼───────────────────┤
│事實一(四)    │刑法第325條第1項                      │
├──────┼───────────────────┤
│事實一(五)    │刑法第339條第1項                      │
├──────┼───────────────────┤
│事實一(六)    │刑法第339條第2項                      │
│詐欺庚○○出│                                      │
│租車服務部分│                                      │
├──────┼───────────────────┤
│事實一(六)    │刑法第339條第1項                      │
│詐欺消費券部│                                      │
│分          │                                      │
├──────┼───────────────────┤
│事實一(七)    │刑法第339條第1項                      │
├──────┼───────────────────┤
│事實一(八)    │刑法第339條第1項                      │
└──────┴───────────────────┘


司法院資訊處製作；財團法人民間司法改革基金會備份。
